臺灣雲林地方法院民事判決　九十年度訴字第六六九號
　　原　　　告　乙○○
　　訴訟代理人　丙○○
　　被　　　告　甲○○
右當事人間因原告提起刑事附帶民事訴訟請求侵權行為損害賠償事件，經本院刑事庭
裁定移送前來，爰判決如左：
    主      文
被告應給付原告新台幣貳拾伍萬玖仟陸佰肆拾貳元，及自民國九十年八月十六日起至
清償日止，按週年利率百分之五計算之利息。
原告其餘之訴駁回。
訴訟費用由被告負擔五分之一，餘由原告負擔。
本判決第一項原告勝訴部分，於原告以新台幣捌萬陸仟元為被告供擔保後，得假執行
。
原告其餘假執行之聲請駁回。
    事      實
一、原告方面：
（一）聲明：被告應給付原告新台幣（下同）一百三十九萬零八百五十四元，及自起
      訴狀繕本送達翌日起即民國九十年八月十六日起至清償日止，按年息百分之五
      計算之利息。
（二）陳述：
  １、被告於九十年一月二十七日凌晨三時三十分許，駕駛車牌號碼Ｃ五—０三九三
      號自用小客車，沿雲林縣斗六市○○路直行至斗六市○○路與大學路交岔路口
      時，欲由斗六市左轉林內鄉方向行駛，原應注意車輛行駛時，駕駛人應注意車
      前狀況，隨時採取必要之安全措施，及車輛行至交岔路口，轉彎車應讓直行車
      先行，而依當時天候雖陰、夜間有照明、路面濕潤但無缺陷、視距良好等情況
      ，並無不能注意之情事，竟疏未注意車前狀況，急於通過上開交岔路口左轉彎
      時，未讓直行車先行，貿然左轉，適同一時、地，遇對向車道等待行車管制號
      誌紅燈轉為綠燈之無駕照之訴外人簡振和騎乘車號ＮＵＢ—三六八號重型機車
      後搭載原告，沿斗六市○○路，由崙峰里往斗六市市區直向行駛，亦疏未注意
      車前狀況，隨時採取必要之安全措施，貿然通過上開交岔路口，由於雙方均有
      上述之過失，避煞不及，遂於上開交岔路口內，被告駕駛之自用小客車前側保
      險桿，撞擊訴外人簡振和之機車前方，至訴外人簡振和人車倒地後，原告身體
      衝入被告自小客車底下，使訴外人簡振和受有下顎骨骨折之傷害；原告受有脾
      臟、腎臟破裂、腹內及腹腔出血、左側骨盆骨骨折、左側肺部挫傷等傷害，被
      告所犯過失傷害罪部分，業經鈞院以九十年交易字第一七八號判決確定在案，
      被告侵權行為事證明確，為此，爰依民法第一百十四條第一項前段、第一百九
      十三條第一項、第一百九十五條第一項規定，提起本訴。
  ２、原告請求賠償金額為一百三十九萬零八百五十四元，茲將原告之損害列明如下
      ：
    (一)醫療費用：原告因身受重傷，已支出醫療費用十五萬零八百五十四元。
    (二)工作損失：原告原在國統加油站工作，薪資在二萬元以上，受此重創以五個月
      不能工作，尚在療養中，據估計要一年方可痊癒，共計工作損失為二十四萬元
      。
    (三)精神慰藉金：原告身受重傷身心俱痛苦萬分，故請求精神慰藉金一百萬元。
  ３、強制汽車責任保險金部分：
      共領取三十五萬一千二百七十三元，係由訴外人簡振和所投保之強制機車責任
      保險保險人所支付。
（三）證據：提出刑事告訴狀影本、勞工保險退保申報表、畢業證書影本、戶籍謄本
      、診斷證明書各一件、醫療費用收據十二件為證。
二、被告方面：
（一）聲明：原告之訴駁回。
（二）陳述：發生車禍時，機車駕駛人無駕照，且本身亦有過失。又車禍發生後將車
      輛售出，係無力負擔家庭生活費用，且目前經濟狀況不佳，無力支付如此高之
      賠償金，至多僅能賠償十餘萬元。再者，原告薪資應未到二萬元，且非一整年
      所有的時間都在工作。
三、本院依職權函詢慈濟大林醫院原告之傷勢及回復狀況，及國統加油站被告之工作
    與薪資證明，另調取本院九十年交易字第一七八號刑事卷宗。
    理      由
一、本件原告起訴主張：被告於九十年一月二十七日凌晨三時三十分許，駕駛車號碼
    Ｃ五—０三九三號自用小客車，沿雲林縣斗六市○○路直行至斗六市○○路與大
    學路交岔路口時，欲由斗六市左轉林內鄉方向行駛，未讓直行車先行，貿然左轉
    ，適同一時、地，遇對向車道之訴外人簡振和騎乘車號ＮＵＢ—三六八號重型機
    車後搭載原告，沿斗六市○○路往斗六市市區直向行駛，疏未注意車前狀況，貿
    然通過上開交岔路口，由於雙方均避煞不及，被告駕駛之自用小客車前側保險桿
    ，撞擊訴外人簡振和之機車前方，至訴外人簡振和人車倒地後，原告身體衝入被
    告自小客車底下，受有脾臟、腎臟破裂、腹內及腹腔出血、左側骨盆骨骨折、左
    側肺部挫傷等傷害，被告所犯過失傷害部分，業經刑事判決確定在案，被告侵權
    行為事證明確，爰依法提起本訴。被告則以：機車駕駛人簡振和無駕照，且對本
    件車禍之發生亦有過失。又目前經濟狀況不佳，至多僅能賠償十餘萬元。再者，
    原告薪資應未到二萬元，且非一整年所有的時間都在工作等語。
二、原告起訴主張被告於上開時間、地點，行經肇事路口時，未注意車前狀況及轉彎
    車未讓直行車先行，且無不能注意之情形，而發生本件車禍，致受訴外人簡振和
    搭載之原告受有脾臟、腎臟破裂、腹內及腹腔出血、左側骨盆骨骨折、左側肺部
    挫傷等傷害，經本院以九十年度交易字第一七八號判處被告有期徒刑三月，如易
    科罰金，以三百元折算一日確定在案之事實，業據其提出診斷證明書一件為證，
    並經本院依職權核對上開刑事卷宗（含警卷、偵卷）無訛，被告對於駕車肇事乙
    節亦不爭執，自堪信原告主張為真實。
三、按因故意或過失不法侵害他人之權利者，負損害賠償責任。不法侵害他人之身體
    或健康者，對於被害人因此喪失或減少勞動能力或增加生活上之需要時，應負損
    害賠償責任。不法侵害他人之身體、健康、名譽、自由、信用、隱私、貞操，或
    不法侵害其他人格法益而情節重大者，被害人雖非財產上之損害，亦得請求賠償
    相當之金額。民法第一百八十四條第一項前段、第一百九十三條第一項及第一百
    九十五條第一項前段分別定有明文。被告對於本件車禍之發生既有過失責任，則
    原告請求損害賠償，即屬於法有據。茲就原告請求之賠償金額，逐項審酌如次：
（一）醫療費用部分：
      原告主張其支出醫療費用（僅含部分負擔及自費，未含全民健康保險給付之部
      分）共十五萬零八百五十四元，並據其提出醫療費用收據十二紙為證。惟細觀
      上開醫療費用收據，係自九十年一月二十七日車禍發生起，至同年七月十三日
      止前後共十二次就醫所支出之費用，而原告所請求之金額，固預先扣除全民健
      康保險所提供之醫療給付而未請求，且醫療收據上之各項醫療費別，亦屬必要
      費用，然而上開十二紙之醫療費用收據，原告實際支出之部分負擔及自費醫療
      費用總和共三萬二千七百三十五元，是以，原告醫療費用之請求於上開金額範
      圍內為有理由（計算式：30847+120+280+200+318+100+100+120+120+190+190
      +150＝32735），逾此範圍之請求，應予駁回。
（二）勞動能力損害部分：
      原告主張其於發生車禍前，在雲林縣斗六市○○路○段二八號之國統加油站，
      擔任加油員一職，每月收入約二萬元，因此車禍有一年之時間無法工作等語。
      經查：原告自八十九年十月十三日起，即在國統加油站擔任加油員，實際從事
      加油及洗車之工作，至九十年一月二十六日止，其間除八十九年十月十三日剛
      到職工作未滿足月，以及九十年一月份因車禍發生後未能繼續工作外，每月工
      作以三十日計算（八十九年十月工作十八日，薪資一萬一千四百四十元，十一
      月工作滿足月，薪資一萬七千元，十二月工作滿足月，薪資二萬元，九十年一
      月工作二十六日，薪資一萬四千七百四十八元），薪資每月約二萬元之事實，
      業經本院依職權函國統加油站查詢有關原告之工作期間、性質及收入等，並有
      國統加油站九十一年一月三十日函一件在卷可稽，是以，原告在該加油站之薪
      資，平均每月收入應有二萬元，且原告因該次車禍後，即未再至前開加油站工
      作。又原告因此車禍受有脾臟破裂、左腎臟破裂、合併腹內出血，後腹腔出血
      、休克、左側骨盆骨骨折、左側肺部挫傷等傷害，於九十年一月二十七日經急
      診急作剖腹手術，切除脾臟治療。術後到加護病房觀察治療。九十年一月三十
      一日轉病房。九十年二月十四日出院，出院後在門診繼續治療。又原告於九十
      年二月十四日出院後，自同年二月十六日起至七月十六日止，共計門診十一次
      等情，有財團法人佛教慈濟綜合醫院大林分院九十年十二月十八日（九十）慈
      醫大林事字第０七七八號函附病情說明書、九十年二月十六日診斷證明書各一
      件、醫療費用收據十二件在卷可稽。本院審酌原告受傷後，除住院近二十日外
      ，並受有脾腎臟破裂、腹腔內出血，左側骨盆骨折之傷害，迄今雖已逾年餘，
      惟脾臟經割除後，身體抵抗力較差，且未返回前開加油站繼續工作，從而，原
      告請求自車禍發生後一年內因無法工作，損失可得而未得之利益共二十四萬元
      (計算式：20000x12= 240000)，洵屬有據，應予准許。
（三）慰撫金部分：
  　　原告為七十一年三月五日生，高中畢業學歷，正值青春年華即因被告過失行為
      致受有前述身體傷害，除心靈上遭受到極大之恐懼外，脾臟遭割除後，身體功
      能亦嚴重損傷。而被告國中畢業學歷，在群星餐廳股份有限公司，從事廚師一
      職，於八十九年度綜合所得稅各類所得給付總額為六萬六千六百四十一元等情
      ，有畢業證書影本、財政部台灣省中區國稅局雲林縣分局九十一年二月二十一
      日中區國稅雲縣密字第０九一０００二五七六號函附之八十九年度綜合所得稅
      各類所得資料清單各一件在卷可憑，本院審酌前述兩造之身分、地位、經濟能
      力及原告所受之痛苦等情狀，認原告請求非財產上之損害賠償以六十萬元為適
      當，逾此部分之請求，不應准許。
（四）綜上所述，原告得請求醫療費用、勞動能力損害、非財產上之損害賠償合計
      八十七萬二千七百三十五元  (計算式：32735+240000+600000＝872735，尚未
      計算過失相抵，過失相抵之比例、金額詳後述)。
四、按損害之發生或擴大，被害人與有過失者，法院得減輕賠償金額，或免除之；此
    項規定，於被害人之代理人或使用人與有過失者，準用之。民法第二百十七條第
    一項、第三項規定甚詳。又按汽車行駛時，駕駛人應注意車前狀況，並隨時採取
    必要之安全措施；又轉彎車應讓直行車先行，道路交通安全規則第九十四條第三
    項、第一百零二條第一項第六款分別定有明文。經查：肇事現場為一設有行車管
    制號誌之交岔路口，被告所駕駛之車牌號碼Ｃ５—０三九三號自小客車，係沿雲
    林縣斗六市○○路直行至中山路與大學路口，欲往林內鄉方向左轉入大學路，被
    告駕駛之上開車輛車頭，於肇事後尚未越過上開交岔路口之中心點，為轉彎車；
    而訴外人簡振和所騎乘之重型機車，則沿斗六市○○路，由崙峰里往斗六市區直
    向行駛，肇事後重型機車傾倒位置已過上開路口之中心點，為直行車等情，有雲
    林縣警察局道路交通事故調查報告表一件附卷可憑（見警卷、本院卷第十六頁）
    ，復為被告所不爭執，自應信為真實。因此，被告行經上開交岔路口時，尚未越
    過路口中心點，即貿然左轉，未禮讓訴外人簡振和所駕駛之直行車先行，顯有過
    失；而訴外人簡振和則行經有行車管制號誌之交岔路口時，未注意車前狀況，貿
    然通過，於本件事故之發生亦有過失。又本件被告辯稱：訴外人簡振和未領有機
    車駕駛執照，亦有過失等語。查：訴外人簡振和於車禍事故發生時，未領有駕駛
    執照，為原告所是認，而駕駛執照固屬交通監理單位對駕駛人之必要行政管理，
    且係駕駛技術合格之驗證，訴外人簡振和對於自己利益的照顧與維護上顯有所疏
    懈，未領有駕駛執照即騎乘重型機車於前開交岔路口，對於本件車禍之發生，亦
    屬過失。本院審酌以上各情，認本件車禍被告應負百分之七十之過失責任，訴外
    人簡振和應負百分之三十之過失責任，原告受訴外人簡振和之搭載而發生車禍致
    受有前開傷害，前已敘及，是則，訴外人簡振和係原告之使用人，揆諸首開規定
    ，其過失視同被害人之過失，並按其過失比例酌減其賠償金。原告本得請求之賠
    償金額為八十七萬二千七百三十五元，依被告負擔十分之七比例計算，則得請求
    之金額為六十一萬零九百十五元（計算式：872735×0.7＝610915小數點以下四
    捨五入）。
五、又按保險人依本法規定給付之保險金，視為加保人或被保險人損害賠償金額之一
    部分，加害人或被保險人受賠償請求時，得扣除之。強制汽車責任保險法第三十
    條定有明文。查：本件原告已依上開規定，向訴外人簡振和所投保之保險人請求
    給付保險金，並受領三十五萬一千二百七十三元之事實，為原告所自承，被告受
    原告請求損害賠償，自得依法扣除之，準此計算，被告應賠償原告二十五萬九千
    六百四十二元 (計算式：000000-000000＝259642)，逾此範圍之請求，不應准許
    ，應予駁回。
六、從而，原告依據侵權行為法律關係，請求被告給付二十五萬九千六百四十二元，
    及自起訴狀繕本送達翌日即九十年八月十六日起至清償日止，按週年利率百分之
    五計算之法定遲延利息，於法有據，應予准許。逾此部份之請求為無理由，應予
    駁回。
七、原告陳明願供擔保，聲請宣告假執行，經核其勝訴部分，於法並無不合，爰酌定
    相當之擔保金額宣告；至其敗訴部分，假執行之聲請已失所附麗，應予駁回。
據上論結，本件原告之訴為一部有理由，一部無理由，依民事訴訟法第七十九條但書
、第三百九十條第二項，判決如主文
中　　　華　　　民　　　國　　九十一　　年　　　四　　　月　　　四　　　日
　　　　　　　　　　　　　　臺灣雲林地方法院民事第二庭
~B審判長法官　陳宏卿
~B法      官　蔣得忠
~B法　    官　柯志民
如對本判決上訴，須於判決送達後二十日內向本院提出抗告狀。（須附繕本）
右正本證明與原本無異。
中　　　華　　　民　　　國　　九十一　　年　　　四　　　月　　　四　　　日
~B法院書記官　張瑛瑢
